臺灣臺北地方法院民事判決
原　　　告　甲○○
訴訟代理人　李　旦律師
　　　　　　江俊賢律師
被　　　告　華僑商業銀行股份有限公司
法定代理人　張兆順
訴訟代理人　葉張基律師
　　　　　　王舒慧律師
上列當事人間請求返還寄託物事件，本院於民國94年1月18日言
詞辯論結，判決如下：
    主    文
原告之訴及其假執行之聲請均駁回。
訴訟費用由原告負擔。
    事實及理由
一原告於民國94年1月18日審理中當庭表示欲撤回本件訴訟，被
  告已為本案之言詞辯論，且當庭表示不同意原告撤回，故原告
  對被告之撤回，不生撤回之效果，先予敘明。
二原告主張：原告於民國91年8月30日至被告華中分行簽署房屋
  貸款合約，並開立帳號00000000000000之活期儲蓄存款帳戶，
  因系爭帳戶係為房貸開立，故被告華中分行並未於開戶時將存
  摺交予原告，而留置於該行供撥款後房貸提款轉帳之用，嗣原
  告赫然發現帳戶內之存款短少新台幣（下同）1,800,000元，
  經查詢後始知係由訴外人周寬瑜於91年9月30 日在被告中正分
  行盜領後匯入陳亭玉之帳戶，而該筆款項在被告中正分行之取
  款憑條上所蓋用之印文與原告原留存印鑑卡印文明顯不符，顯
  係出自偽刻之印章，被告中正分行行員未察，竟准予提領而匯
  入陳亭玉帳戶，實有業務上之重大過失，又周寬瑜提匯款時是
  否持有原告存摺？是否被告華中分行行員未經原告同意即擅自
  將系爭存摺交付周寬瑜？涉及是否為共謀盜領事件，被告銀行
  職員關於債之履行有故意或過失時，依民法第224條規定，被
  告應與自己之故意或過失負同一責任，另參照最高法院57 年
  台上字第2965號判例意旨，金融機關是否已清償之判斷標準，
  厥為該印章是否為真正，因此被告將系爭款項提款轉帳至陳亭
  玉帳戶，對原告不生清償之效力，為此，爰依民法第603條、
  第598條第1項規定請求返還寄託物。又依洗錢防制法第7條第1
  項規定「金融機構對於達一定金額以上之通貨交易，應確認客
  戶身分及留存交易紀錄憑證」，而銀行防制洗錢注意事項範本
  第2條第3項第2款規定「前述一定金額以上之通貨交易係指新
  臺幣1,500,000元（含等值外幣）以上之現金收或付．．．」
  盜領人提領1,800,000元，被告中正分行為何未懷疑而盡確認
  客戶身分之義務？且盜領人如何持有原告存摺及知悉提款密碼
  ？被告又為何未發覺印章並非真正？被告所提供之存提款服務
  顯然不具備專業水準可合理期待之安全性，故原告亦得依消費
  者保護法第7條第1項及第3項請求被告負損害賠償責任等語。
  並聲明：(一)被告應給付原告1,800,000元，及自91年9月30日起
  至本訴狀繕本送達被告之日止按被告銀行活期儲蓄存款利率計
  算之利息，及自起訴狀繕本送達被告之翌日起至清償日止按年
  息5%計算之利息；(二)原告願供擔保，請准宣告假執行。
三被告則辯以：被告於原告開立帳戶當日即製作系爭存摺並交予
  原告，周寬瑜提款時檢具蓋有原告真正印鑑印文之系爭取款憑
  條、系爭帳戶之存摺及原留印鑑章，以原告名義向被告中正分
  行申辦聯行代付作業，被告驗對無誤，並於周寬瑜鍵入取款密
  碼驗證通過後，認其係有權代理原告處理上開業務之人，依民
  法第103條規定，被告依其指示將系爭款項匯入陳亭玉帳戶，
  對原告已生清償效果。縱認周寬瑜非原告之代理人，惟其檢具
  上開提款所需物件，並知悉正確之取款密碼，可認定為系爭款
  項債權之準占有人，被告不知其係冒領而依其指示給付，依最
  高法院73年度第11次民事庭會議決議、76年度台上字第1865
  號判決意旨及民法第310條第2款規定，係善意向債權準占有人
  清償，對原告亦發生清償效力，原告未盡妥善保管上開提款所
  需物件及取款密碼之義務，亦未向被告辦理掛失止付，導致系
  爭款項遭冒領，且遲至近2年始察覺系爭款項遭冒領，依兩造
  於聯行代收付之約定事項第3點約定，自應視為原告本人之提
  款，被告不負任何責任。又被告辦理貸款撥款程序僅係將款項
  匯入帳戶中，不須持有帳戶存摺即得辦理，被告依法不得亦無
  由因撥款程序而占有系爭帳戶存摺，原告欲將帳戶中之款項匯
  出，即須憑存摺、印鑑及密碼親自或委託他人至被告櫃臺始得
  辦理，原告91年9月19日及27日既能順利將款項匯出，即可證
  明系爭帳戶存摺在原告占有中，且原告委託他人取款時，均應
  鍵入提款密碼始得提款，又原告與陳亭玉自90年起即有資金往
  來紀錄，陳亭玉不但在原告開立系爭帳戶時在場，甚至於91年
  9月27日受原告委託辦理系爭帳戶之匯款轉帳，足見原告對陳
  亭玉之信賴程度，已至可將系爭帳戶之存摺、印鑑及密碼交付
  陳亭玉處理所有系爭帳戶存款收付事務之程度，從而陳亭玉將
  該等物件及密碼轉交周寬瑜委託其匯出系爭款項，應屬原告授
  權範圍內之事項，周寬瑜既為原告之代理人，被告依約撥付，
  對原告已生清償之效果。並聲明：(一)駁回原告之訴及其假執行
  之聲請；(二)如受不利判決，願供擔保，請准宣告免為假執行。
四兩造不爭執之事項：
  (一)原告為辦理房屋貸款事宜與陳亭玉於91年8月30日在被告華
    中分行開立帳號00000000000000之活期儲蓄存款帳戶。
  (二)91年9月19日及27日分別由原告之系爭帳戶，匯房屋核貸款
    項4,512,880元及3,005,126元至房屋出賣人即聯慶建設股份
    有限公司設於被告華中分行之帳戶。
  (三)周寬瑜於91年9月30日在被告中正分行提領原告系爭帳戶內
    之1,800,000元後匯入陳亭玉於彰化銀行永和分行帳戶。
五本件爭點為：91年9月30日周寬瑜在被告中正分行提領原告帳
  戶內之存款，被告予以撥付，對原告是否生清償之效果？本院
  判斷如下：
  (一)系爭取款憑條上之印文，與原告開戶時留存印鑑卡之印文相
    符。
    1.91年9月30日周寬瑜在被告中正分行提領原告帳戶存款之
      取款憑條上之印文（影本見本院卷第13頁），與原告於開
      立系爭帳戶時於被告華中分行所留存印鑑卡之印文（影本
      見本院卷第14頁），經本院以目視比對，兩者相符。
    2.系爭取款憑條、印鑑卡及原告印章實物，經送往法務部調
      查局鑑定結果，亦認為取款憑條上之印文，與印鑑卡、印
      章實物之印文相符，有該局93年12月27日調科貳字第
      09300514090號鑑定通知書在卷可按（見本院卷第139-140
      頁）。
    3.綜上，系爭取款憑條上「甲○○」字樣之印文，應係以原
      告開戶時之印鑑章所蓋用，原告陳稱取款憑條上之印文並
      非以印鑑章蓋用云云，並無可採。
  (二)被告於91年9月30日撥付1,800,000元，對原告生清償之效力
    。
    1.原告開戶時所簽立印鑑卡約定：「本戶向貴行取款及所為
      一切往來悉以右列印鑑為憑。」（影本見本院卷第14頁）
      ，又一般人均明瞭金融機構與客戶間之往來，除了
      明外，往往以印鑑章作為辨識客戶身份與真意之憑據，則
      原告對於印鑑章之保管、使用，自應善加注意。而原告自
      承印鑑章在其保管之中，而該取款憑條上「甲○○」之印
      文，既係以該印鑑章所蓋用，足認係原告出於己意或授權
      他人而為，原告既在取款憑條上蓋用印鑑章，則其有自該
      帳戶提領款項之意，灼然明甚。
    2.周寬瑜持前揭取款憑條提領原告帳戶內存款，應認已獲原
      告授予代領存款之代理權，苟其未獲授權，何以能取得該
      取款憑條？縱認周寬瑜本係無權代理原告提領存款，然自
      其出示蓋用有原告印鑑章印文之取款憑條的行為，外觀上
      足以使承辦提款業務之被告行員，相信其已獲有原告代領
      存款之授權，原告應負授權人責任，是以被告將原告帳戶
      內之款項1,800,000元予以撥付，即對原告生清償消費寄
      託款之效力。
六綜上所述，91年9月30日周寬瑜在被告中正分行提領原告帳戶
  存款之取款憑條上之印文，與原告於開立系爭帳戶時於被告華
  中分行所留存印鑑卡之印文，兩者相符，是以被告將原告帳戶
  內之款項1,800,000元予以撥付，對原告生清償消費寄託款之
  效力。從而，原告依民法請求被告返還消費寄託物、依消費者
  保護法請求被告負損害賠償責任，而聲明請求被告給付
  1,800,000元，及自91年9月30日起至本訴狀繕本送達被告之日
  止按被告銀行活期儲蓄存款利率計算之利息，及自起訴狀繕本
  ，應予駁回。原告之訴既經駁回，其假執行之聲請即失所附麗
  ，應併駁回之。
七本件原告具狀以法務部調查局鑑定報告未提及系爭取款憑條與
  印鑑卡有不同點，而聲請傳訊法務部調查局鑑定人到庭訊問，
  若法務部調查局無法派員接受訊問則聲請另送憲兵學校或中央
  警察大學鑑定等語（見本院卷第146-152頁），惟法務部調查
  局鑑定通知書「鑑定結果」欄已載明：「．．．依鑑定之經驗
  ，印章印面之填塞物有可能影響所蓋之印文，惟若填塞物少，
  且所蓋印文之特徵清晰可辨，應不致影響印文異同之鑑定；另
  ，使用同一印章蓋印時，亦可能因其他蓋印條件（包括：印泥
  品質、紙張材質、蓋印時所使用壓力、蓋印角度、蓋印襯墊種
  類及沾附印泥量）不定而使蓋出的印文間呈現些許差異現象，
  惟若印文之紋線特徵仍清晰可辨且有印章實物可資採樣參對，
  則應可明確鑑定異同。」是以並無再傳訊法務部調查局鑑定人
  到庭訊問之必要，又法務部調查局之鑑定通知書及其鑑定分析
  圖表（見本院卷第139-140頁）已詳述其鑑定方法及比對說明
  ，並無另送憲兵學校或中央警察大學鑑定之必要。本件判決基
  礎已臻明確，兩造其餘攻擊防禦方法及舉證，核與判決結果無
  影響，爰不再一一論列，附此敘明。
八結論：原告之訴為無理由，依民事訴訟法第78條判決如主文。
中　　華　　民　　國　 　94　　年　　1　　月　　31　　日
                          民事第五庭    法　官　周美雲
以上正本係照原本作成
如對本判決上訴，須於判決送達後20日內向本院提出上訴狀
中　　華　　民　　國　 　94　　年　　1　　月　　31　　日
                            　　　　　　書記官　黃菀茹
